臺灣臺中地方法院民事判決　九十四年度簡上字第二九號
　　上　訴　人　甲○○
　　被上訴人　　乙○○
右當事人間請求損害賠償事件，上訴人對於民國九十三年十二月六日本院台中簡易庭
九十三年度中簡字第二八四五號第一審判決提起上訴，本院於九十四年四月二十八日
言詞辯論終結，判決如下：
    主      文
原判決關於駁回上訴人後開第二項之訴部分及訴訟費用（除確定部分外）之裁判均廢
棄。
被上訴人應再給付上訴人新臺幣柒仟柒佰玖拾肆元。
其餘上訴駁回。
被上訴人就應給付上訴人新臺幣參萬參仟捌佰參拾參元部分，應加計自民國九十三年
九月二日起至清償日止按週年利率百分之五計算之利息。
其餘追加之訴駁回。
第一審（除確定部分外）及第二審訴訟費用，由被上訴人負擔百分之二十三，餘由上
訴人負擔。
    事實及理由
壹、程序事項：
　　被上訴人經合法通知，未於言詞辯論期日到場，核無民事訴訟法第三百八十六條
　　所列各款情形，爰依上訴人之聲請，由其一造辯論而為判決。
貳、兩造爭執要旨：
  一、上訴人部分：
    (一)上訴人於原審起訴主張：被上訴人於民國（下同）九十三年八月六日駕駛車
        號四０二九－ＦＨ號自用小客車，沿台中市○○○路由工業區往市區方向行
        駛，在台中市○○○路與工業二十一路口，其原應注意駕駛人應注意車前狀
        況，隨時採取必要安全措施、飲酒過量不得駕駛車輛及不得駛入來車道，且
        依當時情形又無不能注意之情事，竟疏於注意，於飲酒後（呼氣酒精濃度達
        每公升一．一毫克）貿然駛入來車道，適上訴人駕駛Ａ三－七四六０號自用
        小客車沿台中市○○○路由市區往工業區方向行駛至該處，遭被上訴人正面
        撞擊，上訴人上開小客車嚴重受損，經修配廠估價修復費用為新臺幣（下同
        ）六萬元，惟在修理前，上訴人將該車以二十萬元出售予修車廠；又被上訴
        人肇事後於派出所製作筆錄時誣指是上訴人撞到被上訴人，因而請求名譽賠
        償十萬元等語。
    (二)原審對上訴人之請求，判決被上訴人應給付上訴人二萬六千零三十九元，並
        依職權為假執行之宣告（此部分因被上訴人未聲明上訴，業已確定），其餘
        上訴人於原審之訴駁回。而上訴人就修復費用六萬元其中受敗訴判決部分聲
        明不服（另受敗訴判決之名譽賠償十萬元部分，上訴人未聲明不服，業已確
        定），求為廢棄原判決，並聲明被上訴人應再給付上訴人三萬三千九百六十
        一元，及追加請求被上訴人就應給付上訴人之六萬元加計自起訴狀繕本送達
        被上訴人之翌日起至清償日止按週年利率百分之五計算之利息。
    (三)於本院補充陳述：
      1.本件請求之原因事實為被上訴人因過失肇生車禍致上訴人之汽車發生損害，
        故上訴人於訴訟中追加「被上訴人應給付上訴人六萬元計算之自起訴狀繕本
        送達之翌日起至清償日止按年息百分之五計算之利息」之利息請求，其基礎
        事實同一，亦無礙被上訴人之防禦及訴訟之終結，上訴人自可追加上開訴之
        聲明。
      2.九十四年二月二十一日開庭審理時，上訴人雖表明上訴聲明為請求本院再判
        命被上訴人給付三萬一千一百零四元，但被上訴人就本件侵權行為，實應再
        給付上訴人三萬三千九百六十一元（即應包含不需折舊之車輛修復零件費及
        營業稅部分），始為正確之上訴聲明，爰擴張上訴之聲明。
      3.被上訴人肇事毀損上訴人之系爭汽車，上訴人修理該車以回復原狀，共已支
        出六萬元（包含零件費用三萬八千七百四十三元、工資一萬八千四百元及營
        業稅二千八百五十七元）之汽車修復費用。原審就前開上訴人支出之零件費
        用三萬八千七百四十三元部分，率認需加以折舊，但修理材料依其性質，仍
        應有獨立與附屬之別，若修理材料對於物之本體而言，已具獨立存在價值，
        因其更新結果，將促成物於修繕後使用效能之提昇或交換價值之增加，則侵
        權行為之被害人，於未依民法第二百十四條之規定，催告請求侵權行為人回
        復原狀前，逕行以新品之價額請求全額賠償，與舊品相較，勢將造成額外利
        益，與損害賠償在填補損害之原理有違，故此部分之請求，自非必要，應予
        折舊。若修理材料之本身不具獨立價值，僅能附屬他物而存在，或須與他物
        結合，方能形成功能之一部者，其更新之結果，既無法提昇使用效能，復無
        法增加交換價值，就令請求以新品替代，亦無獲取額外利益可言，於此情形
        下，侵權行為之被害人以新品修繕，就其價額請求賠償，自屬相當，無須予
        以折舊，從而債權人於未獲取超越原物使用或交換利益之前提下，就物之附
        屬部分，請求以新品替代，其費用應屬必要，債權人請求因此支出之修理費
        用應屬合理。本件上訴人請求修理系爭汽車所支出之零件費用三萬八千七百
        四十三元，均係因遭被上訴人正面撞擊系爭汽車，致上訴人車輛車頭等處（
        如左前霧燈、左前葉子板、前保桿水箱校正等）嚴重毀損，而為更換或修理
        所支出，皆均屬修復系爭汽車遭毀損之外觀或調整汽車前端之功能，縱然更
        新該部分零件，並無法增加全車之效用或延長其使用年限，該車之性能及交
        換價並不因該等修復所用附屬零件及材料之更新而提昇，應不能扣除折舊。
        原審法院擅將零件費用折舊，尚不符實情，應屬誤認。從而上訴人自應全額
        賠償上訴人所支出之零件修復費用三萬八千七百四十三元。另上訴人就本件
        事故於修復系爭汽車時所支出之營業稅二千八百五十七元，亦屬因被上訴人
        之侵權行為所支付，且有相當因果關係，而屬應賠償之部分，原審法院漏未
        審酌，未命被上訴人賠償，亦有誤會。本件被上訴人應全額賠償上訴人支出
        回復系爭汽車原狀所支出之修理費用六萬元，始為正確。故被上訴人應再賠
        償上訴人三萬三千九百六十一元（六萬元扣除原審已判命給付之二萬六千零
        三十九元）。
  二、被上訴人部分：於原審抗辯修理費過高；於本院審理時，則未於言詞辯論期日
      到場，亦未提出書狀為任何聲明或陳述。
參、本件整理爭點如下：
  一、不爭執事項：
    (一)上訴人駕駛車號Ａ三－七四六０號自用小客車，被上訴人駕駛車號０四二九
        －ＦＨ號自用小客車，兩車於九十三年八月六日在台中市○○○路與工業二
        十一路口碰撞肇事，被上訴人應負全部肇事責任。
    (二)上訴人之車輛受有損害，經修配廠估價修復費用為六萬元。
    (三)上訴人之車輛係九十年一月出廠。
  二、爭執事項：
    (一)上訴人車輛之估修費用六萬元，其中零件部分為三萬八千七百四十三元（不
        含營業稅）、工資部分為一萬八千四百元（不含營業稅）。而零件部分，是
        否須扣除折舊數額？
    (二)匯豐汽車股份有限公司東海保養廠之結帳清單，僅為上訴人車輛受損之估修
        單，可否以此估修價額（六萬元）作為該車輛因毀損所減少之價額（民法第
        一百九十六條參照）？
肆、得心證之理由：
  一、按不法侵害他人之物，致其毀損或滅失者，被害人得依民法第一百九十六條規
      定請求加害人賠償其物因毀損所減少之價額，或依民法第二百十三條第三項規
      定請求加害人支付回復原狀所必要之費用以代回復原狀。茲查，上訴人就其車
      輛毀損請求被上訴人賠償六萬元，是以其提出之匯豐汽車股份有限公司東海保
      養廠之結帳清單為依據。而該結帳清單詳列上訴人受損車輛應更換之零件（編
      號1至26）共三萬八千七百四十三元，鈑金工資（編號27）九千九百元，噴漆
      工資（編號28）八千五百元，營業稅二千八百五十七元等項目，上訴人顯然是
      以請求被上訴人支付修復其受損車輛所需費用為賠償方法，應無疑義。而以民
      法第二百十三條第三項為損害賠償方法者，所請求回復原狀之費用應以必要者
      為限，此觀該條文自明。前述結帳清單所列鈑金工資（編號27）九千九百元、
      、噴漆工資（編號28）八千五百元及營業稅二千八百五十七元，核屬回復原狀
      所必要之費用，應屬明確。至於編號1至26所列之零件部分，其中編號3之水箱
      校正、編號9之水箱冷卻防銹劑、編號10之ATF油、編號23之前輪定位、編號24
      之冷煤及編號25之左前大樑校正等項目，實際上並非更換新零件，自無須扣減
      零件之折舊價值；其餘部分，則均屬更換新零件，而更換之新零件，就其物理
      性質而言，必然比更換前之舊零件有更長之使用壽命，該使用年限之增長，若
      不扣減零件之折舊價值，則上訴人即會受有超過損害之額外利益，此與損害賠
      償僅在填補損害之原理即有違背，故更換之新零件，其中折舊部分，乃非屬必
      要費用，應予扣除。而查上訴人之受損車輛更換新零件部分，合計共三萬二千
      五百九十三元，依行政院所頒「固定資產耐用年數表」及「固定資產折舊率表
      」之規定，小客車耐用年數為五年，依定律遞減法每年折舊千分之三六九。上
      訴人之車輛係九十年一月出廠，至事故發生時間九十三年八月六日為止，實際
      使用期間為三年七個月，依「營利事業所得稅結算申報查核準則」第九十五條
      第六項所定「固定資產提列折舊採用定率遞減法者，以一年為計算單位，其使
      用期間未滿一年者，按實際使用之月數相當於全年之比例計算之，不滿一月者
      ，以月計。」方式計算結果，扣除此折舊後之零件費用為六千四百二十六元（
      計算式詳如附表所示）。從而上訴人修復其受損車輛所必要之費用應為三萬三
      千八百三十三元（零件費用六千四百二十六元、前述零件項目中不應扣除折舊
      部分共六千一百五十元、工資一萬八千四百元、營業稅二千八百五十七元）。
  二、又按給付有確定期限者，債務人自期限屆滿時起，負遲延責任。給付無確定期
      限者，債務人於債權人得請求給付時，經其催告而未為給付，自受催告時起，
      負遲延責任。其經債權人起訴而送達訴狀，或依督促程序送達支付命令，或為
      其他相類之行為者，與催告有同一之效力，民法第二百二十九條第一項、第二
      項定有明文。又遲延之債務，以支付金錢為標的者，債權人得請求依法定利率
      計算之遲延利息。但約定利率較高者，仍從其約定利率。應付利息之債務，其
      利率未經約定，亦無法律可據者，週利利率為百分之五，民法第二百三十三條
      第一項、第二百零三條亦有明定。本件上訴人對被上訴人之損害賠償債權，核
      屬無確定期限之給付，自應經上訴人之催告而未為給付，被上訴人始負遲延責
      任。準此，上訴人請求被上訴人自起訴狀繕本送達被上訴人之翌日起按週年利
      率百分之五計付遲延利息，核無不合。
  三、據上所述，上訴人依侵權行為之法律關係，請求被上訴人給付三萬三千八百三
      十三元，為有理由，應予准許。逾此部分之請求，則屬無據，應予駁回。原審
      就上開應准許金額其餘七千七百九十四元部分，駁回上訴人之請求，即有違誤
      ，上訴人就此部分之上訴，為有理由，爰廢棄原判決，改判如主文第二項所示
      。其餘上訴部分，原審為上訴人敗訴之判決，核無不合，上訴意旨指摘原判決
      此部分不當，求予廢棄改判，則無理由，應予駁回。另上訴人追加請求被上訴
      人就應給付上訴人之六萬元加計自起訴狀繕本送達被上訴人之翌日起至清償日
      止按週年利率百分之五計算之利息，其中被上訴人應給付之三萬三千八百三十
      三元，應自起訴狀繕本送達被上訴人之翌日即九十三年九月二日起至清償日止
      按週年利率百分之五計算之遲延利息部分，為有理由，應予准許。其餘逾此部
      分之請求，為無理由，應予駁回。
伍、結論：本件上訴及追加之訴，為一部有理由，一部無理由，依民事訴訟法第四百
    三十六條之一第三項、第四百四十九條第一項、第四百五十條、第三百八十五條
    第一項前段、第七十九條，判決如主文。
中　　　華　　　民　　　國　　九十四　　年　　　五　　　月　　 十二　　 日
                                  臺灣臺中地方法院民事第一庭
~B審判長法　官　張惠立
~B　　　法　官　吳蕙玟
~B　　　法　官　游文科
右正本證明與原本無異。
不得上訴。
中　　　華　　　民　　　國　　九十四　　年　　　五　　　月　　 十二　　 日
~B　　　書記官
~F0
附表：
第一年折舊32,593×0.369=12,027(元以下四捨五入，下同）
第二年折舊(32,593-12,027)×0.369=7,589
第三年折舊(32,593-12,027-7,589)×0.369=4,789
第四年折舊(32,593-12,027-7,589-4,789)×0.369×7/12=1,762
扣除折舊後之零件費用為32,593-12,027-7,589-4,789-1,762=6,426
